臺灣基隆地方法院刑事判決　　　　　　　　100年度訴字第9號
公　訴　人　臺灣基隆地方法院檢察署檢察官
被　　　告　洪山湖
上列被告因毒品危害防制條例案件，經檢察官提起公訴（99年度
毒偵字第2193號），本院判決如下：
    主  文
洪山湖施用第一級毒品，累犯，處有期徒刑壹年。
    事  實
一、洪山湖前因毒品案件，經觀察、勒戒後，認無繼續施用毒品
    之傾向，於96年6月1日執行完畢釋放出所，並由檢察官以96
    年度毒偵緝字第49號、毒偵字第1208號為不起訴處分確定；
    又因施用毒品案件，經本院以98年度基簡字第1228號判處有
    期徒刑6月確定，於99年4月9日易科罰金執行完畢。
二、詎洪山湖未戒除毒癮，猶基於施用第一級毒品海洛因之犯意
    ，於99年10月26日13時13分為警採尿回溯前24小時內某時，
    在不詳處所，以不詳方式，施用第一級毒品海洛因1 次。嗣
    於同日11時48分，為警持本院法官核發之搜索票，在基隆市
    ○○區○○路36巷6之1號查獲，經其同意採尿送驗，結果呈
    施用第一級毒品海洛因代謝後之嗎啡陽性反應，始查悉上情
    。
三、案經基隆市警察局報告臺灣基隆地方法院檢察署檢察官偵查
    起訴。
    理  由
壹、證據能力部分：
    本件認定事實所引用之卷內所有卷證資料之證據能力，檢察
    官、被告於本院準備程序、審理時均不爭執，且無證據證明
    係公務員違背法定程序所取得；又卷內之各項文書證據，亦
    無刑事訴訟法第159條之4第1款、第2款顯有不可信而不得作
    為證據之情形，故本院均認有證據能力。
貳、實體部分：
一、訊據被告洪山湖矢口否認施用第一級毒品海洛因之犯行，辯
    稱採尿前24小時內其未施用毒品，不知尿液為何會有嗎啡陽
    性反應云云。惟查，依毒品檢驗學上之常規，尿液中含毒品
    成分反應所使用之檢驗方法，對於受檢驗者是否確有施用毒
    品行為之判斷，在檢驗學常規上恆有絕對之影響，其以酵素
    免疫分析或薄層定性分析等方式為初步篩檢者，因具有相當
    程度偽陽性之可能，如另以氣（液）相層析、質譜分析等較
    具公信力之儀器為交叉確認，因出現偽陽性反應之機率極低
    ，核足據為對涉嫌人不利之認定，此為邇來我國實務所是認
    。查被告於99年10月26日為警通知前往警局所採集之尿液，
    經警送請台灣尖端先進生技醫藥股份有限公司檢驗結果，呈
    嗎啡陽性反應等情，有基隆市警察局偵辦毒品案件尿液檢體
    對照表、台灣尖端先進生技醫藥股份有限公司濫用藥物檢驗
    報告各1份附卷可稽，依該報告所示，其所進行者包括以EIA
    酵素免疫分析法為初步檢驗及以氣相層析質譜儀為確認檢驗
    ，故其檢驗結果出現偽陽性反應之機率極低，足認被告確有
    施用第一級毒品海洛因之犯行無訛。又依法務部調查局90年
    4 月12日（90）陸（一）字第90133335號函所示「一般人注
    射海洛因後經體內吸收代謝約30分鐘後，以嗎啡型態為主開
    始排入尿中，且以最初6至12小時排泄量最多。若以日計，
    約有80％之毒品代謝物（嗎啡）可在注射後24小時內陸續由
    尿中排出體外，剩餘量則可能在數日內分別排出體外。前述
    說明之剩餘量排出體外所需時間，則視施打量多少、個人代
    謝情況及檢驗機關使用閥值不同而異。施打量多者，於施打
    後4、5日仍有可能檢出陽性反應；施打量少者，可能在24小
    時後即難檢出；通常採尿檢驗前述毒品反應，應以施打後24
    小時內所採為宜」。本件被告採尿檢驗結果，嗎啡濃度高達
    2890 ng/ml，足見被告辯稱未施用毒品海洛因云云，不足採
    信，且依被告採得尿液毒品濃度及上開函釋可推知，被告應
    係於99年10月26日13時13分為警採尿前24小時內之某時，施
    用第一級毒品海洛因甚明。被告有事實欄所載施用毒品情形
    ，有臺灣高等法院被告前案紀錄表、臺灣基隆地方法院檢察
    署刑案資料查註紀錄表及全國施用毒品紀錄表附卷可按。故
    本案事證明確，被告犯施用第一級毒品海洛因之犯行堪以認
    定，應依法論科。
二、查海洛因係毒品危害防制條例第2條第2項第1 款所定之第一
    級毒品，被告予以施用，是核其所為，係犯毒品危害防制條
    例第10條第1 項之施用第一級毒品罪。被告持有第一級毒品
    以供其施用，其持有之低度行為應為其施用之高度行為所吸
    收，不另論罪。被告有事實欄所載之科刑執行情形，有臺灣
    高等法院被告前案紀錄表在卷可稽，其於受有期徒刑之執行
    完畢後，5 年內再故意犯有期徒刑以上之本罪，為累犯，應
    依刑法第47條第1 項規定加重其刑。審酌被告犯罪之動機、
    吸食頻率、曾有施用毒品之前科仍不知戒除，犯罪後又空言
    否認，未見悔意，然所犯之施用毒品犯行乃戕害自己身心健
    康，並未危及他人等一切情狀，量處如主文所示之刑，以示
    懲儆。
據上論斷，應依刑事訴訟法第299條第1項前段，毒品危害防制條
例第10條第1項，刑法第11條前段、第47條第1項，判決如主文。
本案經檢察官陳佳宏到庭執行職務。
中    華    民    國   100    年    2     月    25    日
                  刑事第五庭審判長法  官  齊  潔
                                  法  官  吳佳齡
                                  法  官  王慧惠
以上正本證明與原本無異。
如不服本判決應於收受送達後10日內向本院提出上訴書狀，並應
敘述具體理由；其未敘述上訴理由者，應於上訴期間屆滿後20日
內向本院補提理由書（均須按他造當事人之人數附繕本）「切勿
逕送上級法院」。
中    華    民    國   100    年    2     月    25    日
                                  書記官  李繼業
毒品危害防制條例第10條
施用第一級毒品者，處 6 月以上 5 年以下有期徒刑。
施用第二級毒品者，處 3 年以下有期徒刑。